【裁判字號】    95,訴,1842
【裁判日期】    951208
【裁判案由】    毒品危害防制條例
【裁判全文】
臺灣彰化地方法院刑事判決              95年度訴字第1842號
公  訴  人  臺灣彰化地方法院檢察署檢察官
被      告  甲○○
上列被告因違反毒品危害防制條例案件，經檢察官提起公訴（95
年度毒偵字第3911號），於本院準備程序中，被告就被訴事實為
有罪之陳述，經裁定改行簡式審判程序，本院判決如下：
    主  文
甲○○施用第一級毒品，累犯，處有期徒刑拾壹月。
    犯罪事實及理由
一、甲○○前因違反肅清煙毒條例案件，經臺灣高等法院臺中分
    院以83年度上訴字第3694號判處有期徒刑3 年4 月確定（第
    1 案）；且因違反麻醉藥品管理條例及肅清煙毒條例案件，
    分別經本院以84年度易緝字第132 號判處有期徒刑4 月（第
    2 案），及經臺灣臺中地方法院以85年度訴字第280 號判處
    有期徒刑3 年（第3 案），上開2 案（即第2 、3 案）並經
    定其應執行刑為有期徒刑3 年2 月確定，再與前揭第1 案接
    續執行，嗣於87年11月19日因獲假釋出監。又其因再違反槍
    砲彈藥刀械管制條例案件，經臺灣雲林地方法院以90年度訴
    字第285 號判處有期徒刑1 年10月，併科罰金新台幣（下同
    ）100,000 元確定（第4 案），而其前開假釋並遭撤銷，應
    入監執行殘刑3 年1 月13日，經與第4 案接續執行後，又於
    94年6 月21日縮短刑期假釋出監，而於95年4 月2 日縮短刑
    期假釋期滿未經撤銷，視為執行完畢。而其前因施用毒品案
    件，經送強制戒治後，於90年10月11日因停止戒治付保護管
    束期滿未經撤銷，視為執行完畢，並由臺灣彰化地方法院檢
    察署檢察官於90年10月24日以90年度戒毒偵字第1538號為不
    起訴處分確定。詎其仍未戒除毒癮，復因施用第一級毒品海
    洛因成癮，而基於反覆持續施用第一級毒品之犯意，自95年
    7 月初某日起至同年8 月28日晚上7 時許止，在其彰化縣彰
    化市○○路○ 段95巷22號13樓住處等地，以將第一級毒品海
    洛因粉末置入注射針筒內加水後，再以針筒注射手臂血管之
    方式，施用第一級毒品海洛因多次。嗣於95年8 月29日13時
    20分許，在上揭住處，為警查獲，經採集其尿液送驗，結果
    呈嗎啡陽性反應，始查悉上情
二、按除被告所犯為死刑、無期徒刑、最輕本刑為3年以上有期
    徒刑之罪或高等法院管轄第1審案件者外，於前條第1項程序
    進行中，被告先就被訴事實為有罪之陳述時，審判長得告知
    被告簡式審判程序之旨，並聽取當事人、代理人、辯護人及
    輔佐人之意見後，裁定進行簡式審判程序；除簡式審判程序
    及簡易程序案件外，第1審應行合議審判，刑事訴訟法第273
    條之1 第1 項、第284 條之1 分別定有明文。本件被告甲○
    ○所涉係死刑、無期徒刑、最輕本刑為3 年以上有期徒刑之
    罪或高等法院管轄第1 審案件以外之罪，並於本院行準備程
    序時就被訴事實為有罪之陳述，本院合議庭依前揭規定，經
    評議結果，裁定改由受命法官獨任行簡式審判程序。
三、上開事實，業據被告甲○○於本院審理時坦承不諱，且被告
    獲案後，經警採集其尿液送驗結果，確呈嗎啡陽性反應，亦
    有詮昕科技股份有限公司濫用藥物尿液檢驗報告書附卷可稽
    ，足徵被告之自白確與事實相符，本件事證明確，被告犯行
    應堪認定。
四、查刑法已於94年2 月2 日修正公布，刪除刑法第56條關於連
    續犯之規定，且自95年7 月1 日起施行。(1)按刪除連續犯規
    定之修正理由已有「至連續犯之規定廢除後，對於部分習慣
    犯，例如竊盜、吸毒等犯罪，是否會因適用數罪併罰而使刑
    罰過重產生不合理之現象一節，在實務運用上應可參考德、
    日等國之經驗，委由學界及實務以補充解釋之方式，發展接
    續犯之概念，對於合乎接續犯或包括的一罪之情形，認為構
    成單一之犯罪，以限縮數罪併罰之範圍，用以解決上述問題
    」之說明。(2)且按刑事法若干犯罪行為態樣，本質上原具有
    反覆、延續實行之特徵，立法時既予特別歸類，定為犯罪構
    成要件之行為要素，則行為人基於概括之犯意，在密切接近
    之一定時、地持續實行之複次行為，倘依社會通念，於客觀
    上認為符合一個反覆、延續性之行為觀念者，於刑法評價上
    ，即應僅成立一罪。學理上所稱「集合犯」之職業性、營業
    性或收集性等具有重複特質之犯罪均屬之，例如經營、從事
    業務、收集、販賣、製造、散布等行為概念者是，亦有最高
    法院95年度台上字第1079號判決意旨可資參照。(3)而毒品因
    有高度之成癮性及濫用性，施用毒品之行為本身，顯然具有
    反覆性及延續性之特徵，如將「持續多次施用毒品行為」評
    價為數罪，恐與刑罰過度評價禁止原則相悖。基此，本院認
    被告持續多次施用第一級毒品海洛因行為應僅成立「集合犯
    」之實質一罪，本院仍僅論以一罪。
五、核被告所為，係犯毒品危害防制條例第10條第1 項之施用第
    一級毒品罪。被告持有第一級毒品之低度行為，應為其施用
    第一級毒品之高度行為吸收，不另論罪。末查，被告前因違
    反肅清煙毒條例案件，經臺灣高等法院臺中分院以83年度上
    訴字第3694號判處有期徒刑3 年4 月確定（第1 案）；且因
    違反麻醉藥品管理條例及肅清煙毒條例案件，分別經本院以
    84年度易緝字第132 號判處有期徒刑4 月（第2 案），及經
    臺灣臺中地方法院以85年度訴字第280 號判處有期徒刑3 年
    （第3 案），上開2 案（即第2 、3 案）並經定其應執行刑
    為有期徒刑3 年2 月確定，再與前揭第1 案接續執行，嗣於
    87年11月19日因獲假釋出監。又其因再違反槍砲彈藥刀械管
    制條例案件，經臺灣雲林地方法院以90年度訴字第285 號判
    處有期徒刑1 年10月，併科罰金新台幣（下同）100,000 元
    確定（第4 案），而其前開假釋並遭撤銷，應入監執行殘刑
    3 年1 月13日，經與第4 案接續執行後，又於94年6 月21日
    縮短刑期假釋出監，而於95年4 月2 日縮短刑期假釋期滿未
    經撤銷，視為執行完畢，此有臺灣高等法院被告全國前案紀
    錄表、臺灣彰化地方法院檢察署刑案資料查註紀錄表各1 份
    在卷可憑，其於有期徒刑執行完畢後，5 年內故意再犯本件
    有期徒刑以上之罪，為累犯，應依刑法第47條第1 項之規定
    加重其刑。爰審酌被告有多項毒品前科紀錄，素行不佳，及
    其施用毒品之動機、目的、方法、不知珍惜身體、施用毒品
    之期間、所生危害，暨犯後坦承犯行之態度等一切情狀，量
    處如主文所示之刑。
六、應依刑事訴訟法第273 條之1 第1 項、第299 條第1 項前段
    、第310 條之2 、第454 條第1 項，毒品危害防制條例第10
    條第1 項，刑法第11條前段、第47條第1 項，判決如主文。
本案經檢察官張尹敏到庭執行職務。
中    華    民    國    95    年    12    月    8     日
                      刑事第二庭      法  官    郭麗萍
以上正本證明與原本無異。
如不服本判決，應於判決送達後10日內向本院提出上訴狀 (須附
繕本)。
中    華    民    國    95    年    12    月    11    日
                                      書記官    張子涵
附錄本案論罪科刑法條全文：
毒品危害防制條例第10條
施用第一級毒品者，處 6 月以上 5 年以下有期徒刑。
施用第二級毒品者，處 3 年以下有期徒刑。


司法院資訊處製作；財團法人民間司法改革基金會備份。
